臺灣高等法院刑事裁定　　　　　　　　 94年度交抗字第565號
抗告人即
受處分人　甲○○
上列抗告人因違反道路交通管理處罰條例案件，不服臺灣板橋地
方法院中華民國94年6月30日裁定（94年度交聲字第743號），提
起抗告，本院裁定如下：
    主  文
抗告駁回。
    理  由
一、按機器腳踏車行駛之車道及轉彎，應依標誌或標線之規定行
    駛；無標誌或標線者，在同向三車道以上道路行駛，均應以
  　兩段方式進行左轉彎，道路交通安全規則第九十九條第一項
    第三款規定甚明。次按設於實施機慢車兩段式左轉路口附近
    顯明之處，並配合劃設機慢車左轉待轉區標線之機慢車兩段
    左轉標誌，係用以告示左轉機器腳踏車或慢車駕駛人應遵照
    號誌指示，在號誌顯示允許直行時先行駛至右前方路口之左
    轉待轉區等待左轉，俟該方向號誌顯示允許直行後，再行續
    駛，以兩段方式完成左轉，道路交通標誌標線號誌設置規則
    第六十五條定有明文。再者，道路交通管理處罰條例所稱之
    汽車，依該條例第三條第八款規定包括機器腳踏車，而汽車
    駕駛人轉彎時，不依標誌、標線、號誌指示者，處二百元以
    上六百元以下（折合新臺幣六百元以上一千八百元以下）罰
    鍰，並記違規點數一點，此道路交通管理處罰條例第四十八
    條第二款、第六十三條第一項第一款分別定有明文。又標誌
    、標線、號誌之設置、養護及號誌之運轉，由主管機關依其
    管轄辦理之；所稱主管機關，指公路主管機關、市區道路主
    管機關及警察機關，道路交通標誌標線號誌設置規則第四條
    第一項、第五條分定有明文。
二、原裁定以：異議人即受處分人甲○○於民國九十三年十月八
    日十五時十二分許，騎乘車牌號碼ＪＢ六-三七三號重型機
    車，行經臺北市○○○路與重慶北路路口處，因不依標誌、
    標線、號誌指示轉彎之違規情事，經臺北市政府警察局交通
    警察大隊直屬第三分隊員警當場攔停，並掣開第A4K304142
    號舉發通知單舉發等情，為異議人所不否認，且有舉發通知
    單影本在卷可稽，應堪認定。觀諸異議人異議理由所提舉發
    路口照片可知，於台北市○○○路往重慶北路交叉路口之區
    段上，可清楚看見設置於南京西路上左、右兩側之機車兩段
    式左轉標誌各一面，其設置位置甚為明確，異議人騎乘機車
    參與道路交通，自應對道路上設置之所有標誌、標線、號誌
    加以特別之注意，並確實遵守，以維自身及其他用路人之安
    全，上開異議人違規地點之機車兩段式左轉標誌確實清楚可
    見，則自可期待異議人能加以注意，並確實遵守。縱使異議
    人未見有何機車兩段式左轉標誌，亦應依道路交通安全規則
    第九十九條第一項第三款前段之規定，在同向三車道之南京
    西路上左轉重慶北路時，進行兩段式左轉。異議人確有於上
    揭時、地騎乘上開重型機車未依規定兩段式左轉之違規事實
    ，原處分機關認應依道路交通管理處罰條例第四十八條第二
    款（裁決書溢載第一項，應予更正）、違反道路交通管理事
    件統一裁罰基準及處理細則第四十三條、第四十四條、第六
    十一條規定，裁處異議人罰鍰新臺幣一千八百元，雖非無見
    ，惟漏未依同條例第六十三條第一項第一款記異議人違規點
    數1點，即有未洽。雖異議人聲明異議無理由，但原處分既
    有可議，原審法院乃將原處分撤銷，仍以異議人騎乘機車有
    違反道路交通管理處罰條例第四十八條第二款之汽車駕駛人
    轉彎時不依標誌、標線、號誌指示之事實，依該條款及同條
    例第六十三條第一項第一款、違反道路交通管理事件統一裁
    罰基準表之規定，裁定異議人處罰鍰新台弊一千八百元，並
    記違規點數一點。
三、抗告意旨略以：警察並未告知拒簽違規通知單會使罰鍰加倍
    ，抗告人即受處分人甲○○並不知相關之權利義務，且賺錢
    辛苦，亦無幾人於考完駕駛執照後，仍記得考試時之相關法
    條，其違規雖係事實，亦請量處最低罰云云。
四、經查：交通法規並未課予執勤警員需主動告知行為人為一定
    行為或不行為之法律效果之義務。行為人尚不得以處理員警
    未告知相關法規之內容，而免除或降低罰鍰數額。且依違反
    道路交通管理事件統一裁罰基準及處理細則第四十四條第一
    項之規定，違反道路交通管理事件行為人，未依規定自動繳
    納罰鍰，或未依規定到案聽候裁決，處罰機關應於二個月內
    依基準表逕行裁決之，其中違反道路交通管理處罰條例第四
    十八條第二款者，若經原處分機關逕行裁決處罰者，依違反
    道路交通管理事件統一裁罰基準表之規定，應處罰鍰新台幣
    一千八百元，是原處分機關係依上開法令規定而處抗告人新
    台幣一千八百元罰鍰，並非因拒簽違規通知單而使罰鍰加倍
    ，抗告人上開抗告意旨，尚有誤會。另抗告人騎乘機車參與
    道路交通，自應注意道路上設置之所有標誌、標線、號誌，
    並確實遵守，以維自身及其他用路人之安全，相關交通法規
    並未要求用路人需熟記法條文字、條號，但對於道路上設置
    之所有標誌、標線、號誌用路人自應予解其意義，並確實遵
    守，抗告人以大部分人無法記住法條，要求以最低額裁罰，
    並無理由，其抗告應予駁回。
五、據上論結，應依道路交通案件處理辦法第二十六條、刑事訴
    訟法第四百十二條，裁定如主文。
中　　華　　民　　國　　94　　年　　8 　　月　　16　　日
　　　　　　　　　刑事第七庭審判長法　官  蔡秀雄
　　　　　　　　　　　　　　　　  法　官  林明俊
　　　　　　　　　　　　　　　　  法　官  蘇素娥
以上正本證明與原本無異。
不得再抗告。
                                  書記官  何閣梅
中　　華　　民　　國　　94　　年　　8 　　月　　16　　日
